臺灣高雄地方法院民事裁定
110年度消債更字第222號
聲  請  人  黃美珍  
0000000000000000

代  理  人  胡仁達律師、吳珮瑜律師
上列當事人因消費者債務清理事件聲請更生，本院裁定如下：
    主  文
聲請人黃美珍自中華民國一一一年一月十九日下午四時起開始更
生程序。
命司法事務官進行本件更生程序。
    理  由
一、聲請意旨略以：伊有不能清償債務情事，前向本院聲請調解
    債務清償方案，惟調解不成立。伊又未經法院裁定開始清算
    程序或宣告破產，爰聲請更生等語。
二、按債務人不能清償債務或有不能清償之虞者，得依本條例所
    定更生或清算程序，清理其債務；債務人無擔保或無優先權
    之本金及利息債務總額未逾新臺幣（下同）12,000,000元者
    ，於法院裁定開始清算程序或宣告破產前，得向法院聲請更
    生；法院開始更生程序之裁定，應載明其年、月、日、時，
    並即時發生效力；法院開始更生或清算程序後，得命司法事
    務官進行更生或清算程序，必要時得選任律師、會計師或其
    他適當之自然人或法人1人為監督人或管理人，消費者債務
    清理條例（下稱消債條例）第3條、第16條第1項、第42條第
    1項、第45條第1項分別定有明文。
三、經查：
(一)聲請人前於民國110年4月19日提出債權人清冊，向本院聲請
    調解債務清償方案，經本院110年度司消債調字第190號受理
    ，於110年8月3日調解不成立，聲請人於同日以言詞聲請更
    生等情，業經本院依職權調取上開調解卷宗核閱無訛。
(二)聲請人於107年度至109年度均無申報所得，名下無財產，原
    有國際康健人壽1張(保單號碼TWE0000000號)保單業於109年
    2月20日解約，領回解約金5,624元，另有國際康健人壽4張
    保單，均無保單解約金，再有遠雄人壽1張(保單號碼000000
    0000號)保單於110年3月29日變更要保人為聲請人之子郭芳
    佐，解約金是否應納入聲請人財產之列，留待更生程序再為
    處理，附此敘明；又聲請人自陳自108年8月起並無固定工作
    ，經友人黃世華介紹不定期受雇於他人於鳳山市場、屏東市
    場或岡山市場兼任擺攤販售工作，工作時間自凌晨5、6時起
    至8、9時不等，以時薪計並於當日領取現金，收入情形因時
    間久遠且無紀錄習慣，無法逐筆列出，因無穩定收入，兩名
    成年兒子郭紀亨及郭芳佐分別會依聲請人需求而資助，郭紀
    亨每月資助3,000元不等，郭芳佐則不定期資助，每次約10,
    000元至20,000元不等，直至聲請人於110年初接受職業訓練
    中心輔導就業，並自3月22日起於四維清潔有限公司任職駐
    廠清潔人員迄今，工作穩定，不再接受資助；自110年3月22
    日起迄今任職上開清潔公司員工之工作所得，據公司函覆3
    月至8月薪資明細表所載，3月給付總額9,302元、4月33,832
    元、5月32,042元、6月39,245元、7月34,301元、8月31,989
    元，合計5.3個月共收入180,711元，平均每月收入約34,096
    元【計算式：(9,302＋33,832＋32,042＋39,245＋34,301＋31,98
    9)÷5.3≒34,096，本件均係採元以下四捨五入計算】，現每
    月領取租金補助3,200元，未領取其他補助或給付等情，有1
    07年至109年綜合所得稅各類所得資料清單及財產歸屬資料
    清單【本院110年度司消債調字第190號卷（下稱調卷）第17
    至19、56至57頁】、109年稅務電子閘門財產所得調件明細
    表【本院110年度消債更字第222號卷（下稱卷）第20頁】、
    財產及收入狀況說明書（調卷第6至7頁、卷第54至背面頁）
    、債權人清冊（調卷第8至11頁）、戶籍謄本（卷第82至83
    頁）、勞工保險被保險人投保資料表（卷第43至44頁）、自
    願職保被保險人投保資料表(卷第45頁)、個人商業保險查詢
    結果表（卷第77頁）、遠雄人壽保險契約一覽表等保險資料
    (卷第64至68頁)、康健人壽保險資料(卷第69至74頁)、新光
    人壽暨新光產物保險資料(卷第75至76頁)、財團法人金融聯
    合徵信中心前置協商專用債權人清冊（調卷第14至16頁、卷
    第51至53頁）、信用報告（卷第49至50頁）、社會補助查詢
    表（卷第16至19頁）、高雄市政府都市發展局函（卷第21至
    22頁）、勞動部勞工保險局函（卷第23頁）、勞動部勞動力
    發展署高屏澎東分署函（卷第24頁）、健保投保紀錄（調卷
    第21頁）、存簿（調卷第27至33頁、卷第42、78至79、80至
    背面頁）、身分證（調卷第12頁）、四維清潔有公司在職證
    明書（調卷第20頁）、聲請人110年10月4日陳報狀（卷第31
    至34頁）、四維清潔有限公司宿舍租金補貼明細表（卷第36
    頁）、110年3月至8月收入計算明細表（卷第55頁）、親屬
    系統表（卷第81頁）、新光人壽保險股份有限公司陳報狀(
    卷第88頁)、國際康健人壽保險股份有限公司函(卷第97至98
    、110頁)、遠雄人壽保險事業股份有限公司書函(卷第107至
    109頁)等附卷可證。依聲請人上述工作、收入及財產情況，
    堪認以其於四維清潔有限公司平均每月工作收入34,096元及
    每月租金補助3,200元合計37,296元，核算其償債能力，較
    為妥適。
(三)關於聲請人必要生活費用部分，聲請人主張每月支出22,500
    元（含高雄鳳山區四維街房屋租金8,000元及公司宿舍租金1
    ,500元），並提出房屋租賃契約書（調卷第22至24、25至26
    頁、卷第37至39、40至41頁）為憑。惟按債務人必要生活費
    用，以最近一年衛生福利部或直轄市政府所公告當地區每人
    每月最低生活費1.2倍定之，消債條例第64條之2第1項定有
    明文。本院參酌衛福部社會司所公告111年度高雄市最低生
    活費為14,419元，又該最低生活費用之標準，係照當地最近
    1年平均每人消費支出60％，依其基準之家庭收支調查報告調
    查表格式所示有關經常性支出之調查項目，其原即包括利息
    支出、食品、衣著、房租及水費、電費、醫療保健、交通、
    娛樂、教育等基本生活需求。本院認在聲請人並無特殊需求
    ，應以此最低生活費之1.2倍即17,303元認係其個人必要生
    活費用，逾此範圍難認必要。
(四)承上，聲請人目前每月收入37,296元，扣除個人必要支出17
    ,303元後，剩餘19,993元，而聲請人目前負債總額為6,585,
    502元（調卷第15、58至61、70至72、87至91、124至130、1
    31至138、143頁，包括：上海商業儲蓄銀行、國泰世華銀行
    、兆豐國際銀行、花旗(台灣)銀行、聯邦銀行、元大銀行、
    中國信託銀行、長鑫資產管理股份有限公司、台新資產管理
    股份有限公司、富邦資產管理股份有限公司、匯誠第一資產
    管理股份有限公司），以每月所餘逐年清償，至少須約27.5
    年（計算式：6,585,502÷19,993÷12≒27.45）始能清償完畢
    ，應認其已不能清償債務。此外，聲請人無擔保或無優先權
    之債務總額未逾12,000,000元，且無消債條例第6條第3項、
    第8條或第46條各款所定駁回更生聲請之事由存在。則聲請
    人聲請更生為有理由，應予准許，爰命司法事務官進行本件
    更生程序。
四、依消債條例第11條第1項、第45條第1項、第16條第1項，裁
    定如主文。
中　　華　　民　　國　　111 　年　　1　　月　　19 　　日
              　　民事庭　　法　官　賴寶合
以上正本係照原本作成。
本裁定不得抗告。
中　　華　　民　　國　　111 　年　　1　　月　　19 　　日
                            書記官　胡美儀